【裁判字號】    99,訴,127
【裁判日期】    990210
【裁判案由】    毒品危害防制條例
【裁判全文】
臺灣臺中地方法院刑事判決               99年度訴字第127號
公  訴  人  臺灣臺中地方法院檢察署檢察官
被      告  甲○○
指定辯護人  本院公設辯護人  乙○○
上列被告因毒品危害防制條例案件，經檢察官提起公訴（98年度
偵字第27068 號），本院判決如下：
    主    文
甲○○犯如附表(二)所示之販賣第二級毒品罪，均累犯，各處如附
表(二)所示之刑。應執行有期徒刑肆年陸月；未扣案之不明廠牌行
動電話機具壹支沒收，如不能沒收，追徵其價額；未扣案之販毒
所得合計新臺幣壹仟佰元沒收，如全部或一部不能沒收時，以
其財產抵償之。
    犯罪事實
一、甲○○綽號為「至尊」或「阿勇」，於民國94年間因違反毒
    品危害防制條例案件，經本院以94年度訴字第1835號判處應
    執行有期徒刑1年4月確定後；又因違反毒品危害防制條例案
    件，經本院以95年度訴字第174 號判處應執行有期徒行1年4
    月確定，嗣因適用中華民國96年罪犯減刑條例減為有期徒刑
    8 月確定，並接續執行，而於96年8 月19日縮刑期滿執行完
    畢。詎仍不知悔改，明知甲基安非他命係毒品危害防制條例
    第2 條第2項第2款所規定列管之第二級毒品，不得非法持有
    、販賣，竟各別基於販賣第二級毒品甲基安非他命以營利之
    犯意，以向「張漢宏」借用之0000000000門號SIM 卡插入自
    己所有之不詳廠牌行動電話機具內，做為販賣第二級毒品甲
    基安非他命之聯繫工具，先後為下列販賣第二級毒品之犯行
    ：
  (一)鄭如伊經由其弟鄭國閔之介紹認識甲○○後，於97年1月9日
    20時35分許，以公用電話（號碼為00-00000000號）撥打甲
    ○○持用之 0000000000 號行動電話，洽購新臺幣（下同）
    800元之甲基安非他命，甲○○應允之，並約定在臺中市與
    臺中縣太平市○○○○○路上之萊爾富便利商店外面交易；
    嗣於同日晚間某時，在上開便利商店外面，由鄭如伊當場交
    付購買甲基安非他命之價金800 元予甲○○，甲○○則當場
    交付甲基安非他命1包予鄭如伊，供其施用。
  (二)鄭如伊復於97年1月14日20時及20時3分許，以公用電話（號
    碼為00-00000000 號）撥打甲○○持用之上開行動電話，洽
    購500 元之甲基安非他命，甲○○應允之，並約定在上址萊
    爾富便利商店外面交易；於同日20時16分許，鄭如伊到達上
    開便利商店，即以公用電話（號碼為00-00000000 號）撥打
    甲○○持用之上開行動話通知甲○○其已抵達，甲○○嗣後
    亦到達現場，在上開便利商店外面，由鄭如伊當場交付購買
    甲基安非他命之價金500 元予甲○○，甲○○則先離開，於
    10至15分鐘後再折回現場交付甲基安非他命1 包予鄭如伊，
    供其施用。
  (三)嗣因甲○○於本院98年度上訴字第1811號案件審理時，自承
    與鄭如伊之通聯紀錄中，關於交易毒品之內容，並非海洛因
    而是安非他命，因而查獲上情。
二、案經臺灣高等法院臺中分院檢察署告發由臺灣臺中地方法院
    檢察署檢察官偵查起訴。
    理    由
壹、證據能力部分：
一、供述證據之證據能力：
    按刑事訴訟法第159 條之5 規定：「被告以外之人於審判外
    之陳述，雖不符前四條之規定，而經當事人於審判程序同意
    作為證據，法院審酌該言詞陳述或書面陳述作成時之情況，
    認為適當者，亦得為證據。當事人、代理人或辯護人於法院
    調查證據時，知有第159 條第1 項不得為證據之情形，而未
    於言詞辯論終結前聲明異議者，視為有前項之同意。」其立
    法意旨在於傳聞證據未經當事人之反對詰問予以核實，原則
    上先予排除，惟若當事人已放棄詰問或未聲明異議，基於證
    據資料愈豐富，愈有助於真實發現之理念，且強化言詞辯論
    主義，法院自可承認該傳聞證據例外擁有證據能力。經查，
    本件公訴人、被告甲○○及其辯護人業於本院陳明對於卷內
    全部證據資料之證據能力均不爭執，自係同意證人鄭如伊於
    偵查中之證言得作為證據，且本院審酌上開證人證言作成時
    之情況，並無不法之情事，自得為本案之證據，而有證據能
    力。
二、非供述證據之證據能力：
    按偵查犯罪機關依法定程序監聽之錄音，係以監聽之錄音帶
    為其調查犯罪所得之證據，司法警察依據監聽錄音結果予以
    翻譯而製作之通訊監察譯文，乃該監聽錄音帶內容之顯示，
    此為學理上所稱之「派生證據」，屬於文書證據之一種。於
    被告或訴訟關係人對其譯文之真實性發生爭執或有所懷疑時
    ，法院固應依刑事訴訟法第165 條之1 第2 項之規定，勘驗
    該監聽錄音帶以踐行調查證據之程序，俾確認該錄音聲音是
    否為通訊者本人及其內容與通訊監察譯文之記載是否相符，
    或傳喚該通訊者為證據調查。倘被告或訴訟關係人對該通訊
    監察譯文之真實性並不爭執，即無勘驗辨認其錄音聲音之調
    查必要性，法院於審判期日如已踐行提示通訊監察譯文供當
    事人辨認或告以要旨，使其表示意見等程序並為辯論者，其
    所為之訴訟程序即無不合（最高法院98年度台上字第2016號
    刑事判決意旨可資參照）。本案據以認定事實依據之通訊監
    察譯文，經本院審理時踐行提示並告以要旨之程序，公訴人
    、被告及其辯護人均無意見，本院亦未發現有以非法方式取
    得或製作通訊監察譯文之事證，參照上開說明，本案之通訊
    監察譯文自有證據能力。
貳、實體部分：
一、前揭犯罪事實，業據被告甲○○於偵查及本院審理時坦承不
    諱，核與證人鄭如伊於偵查時證述之情節相符，並有通訊監
    察譯文2 份在卷可佐，足見被告之自白與事實相符。本件事
    證明確，被告犯行堪以認定。
二、新舊法比較：
  (一)被告行為後，毒品危害防制條例第4條第2項、第17條，於98
    年5 月20日修正公布，並自98年11月20日生效施行。修正前
    之毒品危害防制條例第4條第2項規定：「製造、運輸、販賣
    第二級毒品者，處無期徒刑或7 年以上有期徒刑，得併科新
    臺幣7百萬元以下罰金」；修正後之毒品危害防制條例第4條
    第2 項規定：「製造、運輸、販賣第二級毒品者，處無期徒
    刑或7年以上有期徒刑，得併科新臺幣1千萬元以下罰金」。
    又修正前毒品危害防制條例第17條規定：「犯第4條第1項至
    第4項、第5條第1項至第4項前段、第6條第1項至第4項、第7
    條第1項至第4項、第8條第1項至第4項、第10條或第11條第1
    項、第2 項之罪，供出毒品來源，因而破獲者，得減輕其刑
    」；修正後之毒品危害防制條例第17條第1項、第2項則規定
    ：「犯第4條至第8條、第10條或第11條之罪，供出毒品來源
    ，因而查獲其他正犯或共犯者，減輕或免除其刑」、「犯第
    4條至第8條之罪於偵查及審判中均自白者，減輕其刑」。
  (二)按「行為後法律有變更者，適用行為時之法律。但行為後之
    法律有利於行為人者，適用最有利於行為人之法律」，刑法
    第2條第1項定有明文。此一規定係規範行為後法律變更所生
    新舊法律比較適用之準據法。而比較時應就罪刑有關之共犯
    、未遂犯、想像競合犯、牽連犯、連續犯、結合犯，以及累
    犯加重、自首減輕暨其他法定加減原因（如身分加減）與加
    減例等一切情形，綜其全部罪刑之結果而為比較。乃因各該
    規定皆涉及犯罪之態樣、階段、罪數、法定刑得或應否加、
    減暨加減之幅度，影響及法定刑或處斷刑之範圍，各該罪刑
    規定須經綜合考量整體適用後，方能據以限定法定刑或處斷
    刑之範圍，於該範圍內為一定刑之宣告。是宣告刑雖屬單一
    之結論，實係經綜合考量整體適用各相關罪刑規定之所得。
    宣告刑所據以決定之各相關罪刑規定，如具有適用上之依附
    及相互關聯之特性，須同其新舊法之適用（最高法院96年度
    台上字第7542號刑事判決意旨參照）。被告販賣第二級毒品
    之行為，如有在偵查及審判中均自白而減刑之情形時，參照
    上開關於新舊法整體適用之說明，於適用修正後之毒品危害
    防制條例第17條第2項規定時，須與修正後之毒品危害防制
    條例第4條第2項規定一體適用。
  (三)經比較修正前後毒品危害防制條例第4條第2項、第17條規定
    之結果，就被告所犯前揭販賣第二級毒品各罪，於其已在偵
    查及審判中均自白之情形，以適用修正後之毒品危害防制條
    例第4條第2項、第17條第2項規定，對被告較為有利。
三、核被告就附表(一)所示之行為，均係犯修正後毒品危害防制條
    例第4條第2項之販賣第二級毒品罪。被告販賣第二級毒品甲
    基安非他命前後持有第二級毒品甲基安非他命之低度行為，
    應為販賣之高度行為所吸收，不另論罪。被告有事實欄所載
    之前科，經有期徒刑之執行完畢後，五年內故意再犯本件有
    期徒刑以上之罪，為累犯，均應依刑法第47條第1 項之規定
    ，加重其刑。被告所犯如附表(一)各編號所示之販賣第二級毒
    品犯行，犯意各別，應予分論併罰。又被告就附表(一)各編號
    所示之販賣第二級毒品罪，在偵查及審判中均自白犯罪，爰
    依修正後之毒品危害防制條例第17條第2 項規定，均減輕其
    刑，並依法均先加重後減輕之。另本件雖係被告在前案審判
    中自承與鄭如伊交易之毒品為甲基安非他命而查獲，惟檢警
    在此之前，業已掌握被告與鄭如伊之通聯紀錄，認定被告確
    有販賣毒品予鄭如伊，從而，被告於前案自白此部分之犯行
    ，尚難認與自首之要件相符，併此敘明。
四、爰審酌被告無視國家對於杜絕毒品犯罪之禁令及毒品對於身
    體健康之戕害，販賣第二級毒品甲基安非他命，足以使人施
    用後，導致精神障礙與性格異常，甚至造成人民生命健康受
    損之危險以及成癮性，嚴重戕害國人身體健康，且危害社會
    安全，行為殊不可取；另兼衡被告之犯罪動機、目的、手段
    ，犯後坦承犯行，販賣之次數僅2 次，犯罪所得非高，情節
    尚非嚴重等一切情狀，分別量處如主文所示之刑，並定其應
    執行之刑。
五、又0000000000號行動電話SIM 卡係「張漢宏」之人借予被告
    插入其所有不明廠牌之行動電話機具使用，做為連絡販賣毒
    品之工具，該門號SIM 卡既非屬被告所有，自不為沒收之諭
    知。惟被告所使用之不明廠牌行動電話機具1 支，既為販毒
    之工具，仍應依毒品危害防制條例第19條第1 項之規定，諭
    知沒收，如不能沒收，應追徵其價額。另如附表(一)「不法所
    得」欄所示被告各次販賣毒品所得之財物，分別為800 元及
    500元（合計1,300元），雖未扣案，仍應分別依毒品危害防
    制條例第19條第1 項之規定沒收，如全部或一部不能沒收時
    ，以其財產抵償之。
據上論斷，應依刑事訴訟法第299 條第1 項前段，修正後毒品危
害防制條例第4條第2項、修正後同條例第17條第2項、第19條第1
項，刑法第2條第1項後段、第11條、第47條第1項、第51條第5款
，判決如主文。
中    華    民    國    99    年    2     月    10    日
                  刑事第六庭  審判長法 官  林三元
                                    法 官  戴博誠
                                    法 官  高英賓
以上正本證明與原本無異。
如不服本判決應於收受判決後10日內向本院提出上訴書狀，並應
敘述具體理由；其未敘述上訴理由者，應於上訴期間屆滿後20日
內向本院補提理由書（均須按他造當事人之人數附繕本）「切勿
逕送上級法院」。
                                    書記官  司立文
中    華    民    國    99    年    2     月    10    日
附表(一)：
┌──┬─────┬──────┬────┬────────────────┬────┐
│編號│犯 罪 時間│犯 罪 地  點│販賣對象│犯        罪        方        法│不法所得│
├──┼─────┼──────┼────┼────────────────┼────┤
│  │97年1月9日│台中市與中台│ 鄭如伊 │鄭如伊於97年1月9日20 時35分許， │800元   │
│    │晚間某時  │縣太平市交接│        │以00-00000 000號公用電話撥打張元│        │
│    │          │之樂業路上之│        │勇之0000000000號行動電話，洽購甲│        │
│    │          │萊爾富便利超│        │基安非他命，雙方嗣於左開時、地碰│        │
│    │          │商          │        │面，由鄭如伊給付800元予甲○○， │        │
│    │          │            │        │甲○○則當場交付甲基安非他命一包│        │
│    │          │            │        │予鄭如伊。                      │        │
├──┼─────┼──────┼────┼────────────────┼────┤
│  │97年1月14 │同上        │鄭如伊  │鄭如伊於97年1月14日20時、20時3分│500元   │
│    │日20時16分│            │        │，以00- 00000000號公用電話撥打張│        │
│    │許        │            │        │元勇上開行動電話，洽購甲基安非他│        │
│    │          │            │        │命，雙方嗣於左開時、地碰面，鄭如│        │
│    │          │            │        │伊先交付500 元予甲○○。甲○○離│        │
│    │          │            │        │開約10-15分後，返回現場交付甲基 │        │
│    │          │            │        │安非他命1包予鄭如伊。           │        │
└──┴─────┴──────┴────┴────────────────┴────┘
附表(二)：
┌──┬────┬───────┬──────────────────────────┐
│編號│犯罪行為│罪          名│宣                       告                       刑│
├──┼────┼───────┼──────────────────────────┤
│ 一 │如附表(一)│販賣第二級毒品│處有期徒刑參年捌月。未扣案之不明廠牌行動電機具壹支沒│
│    │編號  │              │收，如不能沒收，追徵其價額；未扣案之犯毒所得新臺幣捌│
│    │        │              │佰元沒收，如全部或一部不能沒收時，以其財產抵償之。  │
├──┼────┼───────┼──────────────────────────┤
│ 二 │如附表(一)│販賣第二級毒品│處有期徒刑參年捌月。未扣案之不明廠牌行動電機具壹支沒│
│    │編號  │              │收，如不能沒收，追徵其價額；未扣案之犯毒所得新臺幣伍│
│    │        │              │佰元沒收，如全部或一部不能沒收時，以其財產抵償之。  │
└──┴────┴───────┴──────────────────────────┘
附錄論罪科刑法條：
毒品危害防制條例第4條
製造、運輸、販賣第一級毒品者，處死刑或無期徒刑；處無期徒
刑者，得併科新臺幣2 千萬元以下罰金。
製造、運輸、販賣第二級毒品者，處無期徒刑或7 年以上有期徒
刑，得併科新臺幣1 千萬元以下罰金。
製造、運輸、販賣第三級毒品者，處5 年以上有期徒刑，得併科
新臺幣7百萬元以下罰金。
製造、運輸、販賣第四級毒品者，處3 年以上10年以下有期徒刑
，得併科新臺幣3百萬元以下罰金。
製造、運輸、販賣專供製造或施用毒品之器具者，處1年以上7年
以下有期徒刑，得併科新臺幣1百萬元以下罰金。
前五項之未遂犯罰之。

司法院資訊處製作；財團法人民間司法改革基金會備份。
